臺灣臺南地方法院刑事裁定　　　　　　　　　　　　　　九十一年度自緝字第八號
　　自　訴　人　甲○○
　　被　　　告　乙○○
右列被告因詐欺案件，經自訴人提起自訴，本院裁定如左：
    主  文
自訴駁回。
    理  由
一、自訴意旨略稱：被告乙○○於民國八十五年十月十一日，將伊所有西元一九九三
    年份、裕隆廠牌、車號ＰＮ－１１５號營業小客車出售予自訴人甲○○，自訴人
    則給付總計新臺幣（下同）十萬元之價金。然被告收取車款後，竟未能交車，而
    且將該車轉售予辛全興，經自訴人屢次催討均置之不理，後經案外人潘福全處理
    ，被告才開具二張本票償還，然該本票到期後仍未兌現，被告又於八十五年十二
    月三十一日，向自訴人告稱須將車號ＰＨ－１３６號營業小客車出租供伊營運，
    才有能力償還車款，結果被告承租八十六年一月六日至同年二月十四日間，租金
    全未予繳交，且還車後又不告而別，經自訴人屢次通知均不加理會，因認被告涉
    有刑法第三百三十九條第一項之詐欺罪嫌。
二、按法院或受命法官於自訴案件第一次審判期日前訊問及調查結果，如認為案件有
    刑事訴訟法第二百五十二條至第二百五十四條之情形者，得以裁定駁回其自訴，
    同法第三百二十六條第三項定有明文。
三、自訴人自訴認被告涉有前開犯行，係以被告所簽署之汽車買賣合約書一份、本票
    影本二紙，以及訊據被告乙○○於本院審理時，堅詞否認有何詐欺犯行，辯稱伊
    係於八十五年十月間，以自己所有之車號ＰＮ－１１５號營業小客車作為抵押，
    向自訴人借貸六萬元，並應自訴人要求，訂立汽車買賣合約書，此外尚以自己名
    義，開具到期日為八十五年十月十一日、十二月七日，面額均為三萬元之本票二
    紙作為擔保；其後，伊於八十五年十二月間，將該車以十二萬元代價出賣予案外
    人辛全興，得款之一萬元用以清償自訴人，並同時向自訴人承租車號ＰＨ－１３
    ６號營業小客車，自訴人事前即知悉且同意伊賣車予辛全興之事等語。
四、按刑法第三百三十九條第一項詐欺罪之成立，以意圖為自己或第三人不法所有，
    以詐術使人將本人之物交付為要件。所謂以詐術使人交付，必須被詐欺人因其詐
    術而陷於錯誤，若其所用方法，不能認為詐術，亦不致使人陷於錯誤，即不構成
    該罪，最高法院四十六年台上字第二六○號著有判例可供參照。另民事上之債務
    不履行，縱係出於可歸責於債務人之事由，苟無足以證明債務人自始蓄意以此行
    詐之積極證據，亦不得以事後不履行債務之事實，推定其具有刑事犯罪之故意。
    而在當事人間依一般社會經驗原須承擔信用風險之遠期票據交易，對事後票據不
    獲支付之結果，尤屬可得預見之不利益，要無因債務人施詐而於錯誤可言。
五、經查，自訴人稱被告於八十五年十月十一日以十萬元代價，出售ＰＮ－１１５號
    營業小客車，並分別於八十五年十月十一日、十二月七日、十二月二十日收受價
    金三萬元、三萬元、四萬元等情（本院八十六年九月五日訊問筆錄），業據被告
    明確否認（八十六年十一月十九日、九十一年四月二十四日訊問筆錄），衡諸買
    賣契約多採銀貨兩訖方式進行，被告既將前開營業小客車售予自訴人，卻又繼續
    占有使用該車，而自訴人更分次給付價金，與一般交易情形已有不符；再審之自
    訴人所稱之前二次價金給付，被告均同時開立等價本票，似在擔保日後該價金之
    返還，亦與買賣交易慣例不符，反較接近借貸之交易模式；至自訴人所稱第三次
    即八十五年十二月二十日給付價金時，被告則未開具本票，此觀之自訴人僅提出
    八十五年十月十一日、十二月七日，面額均為三萬元之本票為證可知，是單就本
    件二造所述，並參照自訴人所提出之事證，本院認被告所辯伊係以ＰＮ－１１５
    號營業小客車，採「免留車」方式，先後於八十五年十月十一日、十二月七日向
    自訴人各借款三萬元等語為可採。被告以自己所有之汽車，向先後二度向自訴人
    抵押借款，既均依交易習慣開具本票作為擔保，客觀上已難認為有何詐術之施行
    ；至於被告借款後，並未依約清償利息、本金，所開具本票屆期亦不獲兌現等情
    ，固屬民事上之債務不履行，然自訴人既未提出具體事證，以說明被告借款之初
    ，即有事後將拒絕清償之意思，尚難僅以被告事後債務不履行之客觀結果，推測
    被告於交易之初存有詐欺取財之主觀犯意。至於被告另於八十五年十二月三十一
    日向自訴人承租車號ＰＨ－１３６號營業小客車部份，被告雖自承並未依約給付
    租金，然該車事後業已返還自訴人，則為自訴人於自訴狀所陳明，是被告所積欠
    者，僅為該車之租金，而自訴人對於被告承租該車、拒繳租金等行為，有何詐術
    之施行或不法所有意圖，則均未提出事證加以說明，揆諸上開說明，亦不能僅以
    被告事後未依約給付租金之事實，推認被告有何詐欺行為。
六、綜上所述，被告以自己所有之ＰＮ－１１５號營業小客車向自訴人借款，事後未
    依約返還，更將該車轉售予第三人，以及另向自訴人承租車號ＰＨ－１３６號營
    業小客車，而未給付租金之行為，固然均屬可歸責之債務不履行行為，然自訴人
    對於被告上開作為，有何詐術之施行、或不法所有意圖之存在，既均未提出具體
    事證加以說明，自不能證明被告有何詐欺犯罪之構成，本件應純屬民事糾葛，宜
    循民事途徑加以解決，被告罪嫌不足，依照首揭說明，本件自訴應予駁回。
據上論斷，應依刑事訴訟法第三百二十六條第三項、第二百五十二條第十款，裁定如
主文。
中      華      民      國      九十一      年      六      月  二十八  日
                              臺灣臺南地方法院刑事第五庭
                                  法  官   吳坤芳
右正本證明與原本無異。
如不服本裁定，應於裁定送達後五日內向本院提出抗告狀( 應附繕本 )。
                                  書記官   張豐榮
中      華      民      國      九十一      年      六      月  二十八  日
